【裁判字號】    97,上易,858
【裁判日期】    971217
【裁判案由】    業務侵占
【裁判全文】
臺灣高等法院高雄分院刑事判決         97年度上易字第858號
上  訴  人  臺灣高雄地方法院檢察署檢察官
被      告  甲○○
上列上訴人因被告業務侵占案件，不服臺灣高雄地方法院97年度
審易字第1322號中華民國97年9 月16日第一審判決（起訴案號：
臺灣高雄地方法院檢察署97年度偵字第2818、2819號），提起上
訴，本院判決如下：
     主  文
上訴駁回。
     事  實
一、甲○○原係受僱於王牌保全股份有限公司（下稱王牌保全公
    司）之員工，嗣該公司改以景美保全股份有限公司（下稱景
    美保全公司）之名義對外營業。民國94年11月1 日王牌保全
    公司與理想家大廈管理委員會（下稱理想家大廈管委會）簽
    訂委託契約書（嗣則以景美保全公司名義提供服務），雙方
    約定由保全公司提供理想家大廈安全管理、清潔維護、費用
    收支等服務。王牌保全公司遂於95年7 月間指派甲○○擔任
    理想家大廈保全管理組長乙職，除維護該大廈安全管理外，
    尚負責收取住戶所繳交之管理費，並將之存入理想家大廈管
    委會於土地銀行所開設之帳戶內（戶名：理想家大廈管理委
    員會）；及將理想家大廈所應支付予各廠商之應支出費用，
    於廠商交付申請款項單後，由甲○○填具收支傳票，送交理
    想家大廈管委會之主任委員、監察委員及財務委員蓋章後，
    再由其自理想家大廈管委會之前開帳戶內提領款項以為支付
    等業務。詎甲○○自到職後，即基於意圖為自己不法所有之
    接續犯意，陸續將其所持有之由住戶所繳交之管理費，及自
    前開帳戶提領應用以支付予廠商之款項侵占入己，供己清償
    債務。迄至96年4 月24日前（甲○○於96年4 月底離職），
    分別侵占住戶所繳納之管理費新臺幣（下同）共36萬8,062
    元，及應支付予廠商之款項共13萬3,940 元，合計50萬2,00
    2 元。嗣經理想家大廈管委會核對帳目發現有異，始查悉上
    情。
二、案經理想家大廈管委會告訴及景美保全公司告發由臺灣高雄
    地方法院檢察署檢察官偵查起訴。
     理  由
壹、證據能力方面：
    按傳聞法則之重要理論依據，在於傳聞證據未經當事人之反
    對詰問予以核實，乃予排斥，惟若當事人已放棄對原供述人
    之反對詰問權，於法院審判時表明同意該等傳聞證據可作為
    證據，基於證據資料愈豐富，愈有助於真實發現之理念，並
    貫徹刑事訴訟法修法加重當事人進行主義之精神，確認當事
    人對於證據能力有處分權之制度，傳聞證據經當事人同意作
    為證據，法院認為適當者，亦得為證據。另當事人於調查證
    據時，對於傳聞證據表示「沒有意見」、「對於證據調查無
    意見」，而未於言詞辯論終結前聲明異議，應視為已有將該
    等傳聞證據採為證據之同意，此刑事訴訟法第159 條之5 定
    有明文。檢察官及被告甲○○分別於本院準備程序及審理程
    序，各表示對於全案卷證所存證據之證據能力「同意有證據
    能力」、「無意見」等語（見本院卷第25至26頁、第43頁）
    ，依刑事訴訟法第159 條之5 之規定，檢察官、被告已同意
    本案各供述及非供述證據均有證據能力，本院斟酌該等證據
    並非非法取得，亦無證明力明顯過低之情形，乃認該等證據
    均得採為證據。
貳、實體方面：
一、上揭犯罪事實業據被告甲○○於偵查、原審及本院審理時坦
    承不諱，核與證人即告訴人代表人王慶弘、告發人代表人陳
    俊吉，及證人即理想家大廈管委會前任財務委員莊康林於偵
    查中之證述，大致相符。並有95年6 月間至96年5 月間理想
    家大廈公共管理費用分攤收款單、理想家大樓管理費現金收
    支傳票、統一發票收據、理想家大廈96年2 月至5 月份財務
    收支明細表、鳳信有線電視大樓請款單、理想家大廈支出收
    據、理想家大廈管理委員會帳戶明細影本等件在卷可稽。是
    本件事證明確，被告侵占犯行洵堪認定。
二、被告甲○○擔任王牌保全公司派駐理想家大廈保全管理組長
    之職，負責收取住戶所繳交之管理費，及支付理想家大廈所
    應支付予各廠商之各種費用等業務，竟將其因業務上所持有
    之該等款項侵占入己，是核其所為，係犯刑法第336 條第2
    項之業務侵占罪。被告先後多次犯行，係基於同一侵占決意
    而為之數個舉動，且時間相近、所侵害法益相同，依一般社
    會健全之觀念，難以強行分開，要屬接續犯之實質上1 罪，
    應予包括評價為1 罪。
三、原審認被告罪證明確，因而適用刑法第336 條第2 項、第41
    條第1 項前段，刑法施行法第1 條之1 ，中華民國九十六年
    罪犯減刑條例第2 條第1 項第3 款（原判決漏繕同條例第3
    條第1 項第15款）、第7 條、第9 條等規定，並審酌被告係
    從事業務之人，本應忠於職責，竟利用職務之機會，侵占業
    務上所代收之管理費及應支付予廠商之款項，侵害大樓住戶
    權益，行為誠屬不該，惟念其犯後坦承犯行，又斟酌被告所
    得之利益、被害人所受之損害，暨被告迄仍未與被害人達成
    民事和解等一切情狀，量處有期徒刑6 月，及被告上開犯罪
    時間在96年4 月24日以前，所犯為刑法第336 條第2 項之罪
    ，所受宣告刑未逾1 年6 月，合於減刑條件，減為有期徒刑
    3 月；併敘明審酌以上各情，諭知如易科罰金以1,000 元折
    算1 日之折算標準。經核原判決認事用法，均無不合，量刑
    亦屬允當。檢察官上訴意旨指摘原判決量刑過輕而有不當，
    為無理由，應予駁回。
據上論斷，應依刑事訴訟法第368 條，判決如主文。
本案經檢察官張金塗到庭執行職務。
中    華    民    國    97    年    12    月    17    日
              刑事第一庭    審判長法  官  翁慶珍
                                  法  官  莊崑山
                                  法  官  徐美麗
以上正本證明與原本無異。
不得上訴。
中    華    民    國    97    年    12    月    17    日
                                  書記官  賴梅琴
附錄本判決論罪科刑法條：
《刑法第336條》
對於公務上或因公益所持有之物，犯前條第 1 項之罪者，處 1
年以上 7 年以下有期徒刑，得併科 5 千元以下罰金。
對於業務上所持有之物，犯前條第 1 項之罪者，處 6 月以上
5 年以下有期徒刑，得併科 3 千元以下罰金。
前二項之未遂犯罰之。


司法院資訊處製作；財團法人民間司法改革基金會備份。
